臺灣新竹地方法院行政訴訟判決
110年度交字第68號
原      告  楊榮順
被      告  交通部公路總局新竹區監理所                                      設新竹縣○○鎮○○路○段00號
代  表  人  吳季娟
訴訟代理人  吳靜宜
上列當事人間交通裁決事件，原告不服被告民國110年3月22日竹
監新四字第51-E00000000號、第51-E00000000號裁決，提起行政
訴訟，本院判決如下：
    主  文
原告之訴駁回。
訴訟費用新臺幣參佰元由原告負擔。
    事實及理由
一、程序事項：
（一）原告起訴時，被告交通部公路總局新竹區監理所代表人為
      黃萬益，訴訟繫屬中，於民國110年6月4日由吳季娟繼任
      為代表人，並經其聲明承受訴訟，核無不合，應予准許。
（二）本件因屬不服被告所為道路交通管理處罰條例（下稱道交
      條例）第8條之裁決而提起撤銷訴訟，依行政訴訟法第237
      條之7規定，不經言詞辯論，逕行裁判，合先敘明。
二、事實概要：
    原告駕駛所有AUF-2771號自用小客車，分別於110年1月10日
    15時22分及23分許，行駛於新竹縣○○鄉○○路000號前，分別
    因未依規定使用方向燈之行為（即附表所示編號1-2所示違
    規行為），經民眾於110年2月22日提出行車紀錄器影像檢舉
    ，新竹縣政府警察局橫山分局經審視後於110年1月26日以「
    汽車駕駛人未依規定使用方向燈」舉發（違反道路交通管理
    處罰條例第42條），原告不服，向被告提出申訴後，被告於
    110年3月22日竹監新四字第51-E00000000號、第51-E000000
    00號裁決書（下稱原處分A、B，如附表編號1-2所示），各
    裁處原告罰鍰新台幣（下同）1200元。原告不服，提起本件
    行政訴訟。 
三、本件原告主張略以：原告確實在新竹縣橫山鄉中豐路有違規
    發生，基於舉發時間不符比例，即於短時間，1分鐘連續舉
    發，有違比例原則，連續舉發案件…於短時間內同一行為(1
    分鐘)不二罰原則，有違規事實繼續之行為仍應視為一行為
    等語。為此聲明：原處分撤銷，訴訟費用由被告負擔。
四、被告則答辯以：本案經新竹縣政府警察局橫山分局於110年3月9日以竹縣橫警交字第1103500153號函復：…三、查民眾於110年1月11日依道路交通管理處罰條例第7條之1規定，檢具違規錄影畫面向本分局檢舉AUF-2771號車於110年1月10日15時22分許，沿新竹縣○○鄉○○路○段○○○○○道○○○○路○段000號前時，「向右(外側)變換車道，未依規定使用右側方向燈(未完成變換車道行為，右側方向燈已熄滅；檢舉案號：00000000000、舉發單號：第E00000000號)」，及同日15時23分許，該車續行至中豐路一段87之2號前時「向左(內側)變換車道，未依規定使用左側方向燈(未完成變換車道行為，左側方向燈已熄滅；檢舉案號：00000000000、舉發單號：第E00000000號)」，且查上開已違反前揭說明二規定，故旨揭等通知單舉發其違反同處罰條例第42條「汽車駕駛人未依規定使用方向燈」事實無誤」等語。此外，經檢視檢舉人提供之影像，系爭車輛確實於110年1月10日15時22分50秒及15時23分23秒均有變換車道未使用方向燈之違規行為，均已分別違反汽車駕駛人依道路交通安全規則第91條第1項第6款及第109條第2項第2款規定之作為義務，故本件依規定分別裁處原告罰鍰新臺幣1,200元，並無違誤。並聲明：駁回原告之訴，訴訟費用由原告負擔。
五、本院之判斷：
(一)按「汽車駕駛人，不依規定使用燈光者，處新臺幣一千二百
    元以上三千六百元以下罰鍰」，道路交通管理處罰條例第42
    條定有明文。又按「行車遇有轉向、減速暫停、讓車、倒車
    、變換車道等情況時所用之燈光及駕駛人之手勢，應依下列
    規定：一、右轉彎時，應先顯示車輛前後之右邊方向燈光，
    或由駕駛人表示左臂向上，手掌向右微曲之手勢」，道路交
    通安全規則第91條第1項第1款亦有明文。次按，道路交通管
    理處罰條例，依其立法目的，即在為加強道路交通管理，維
    護交通秩序，確保交通安全。其中有關駕駛人行為應遵守之
    規定，本即都有其特別規範之安全理由，其中有關行進間之
    變換車道或轉彎，必須使用方向燈提醒其他駕駛人及行人，
    尤為駕駛人須具備之基本常識，俾利其他用路人了解車輛動
    向，以維自身及他人行車安全。換言之，上開使用方向燈等
    行為係駕駛人行駛中應盡之注意義務，駕駛人確有遵守之義
    務。又道路交通管理處罰條例第7條之1規範立法意旨，乃慮
    及警力有限及民眾取巧違規成性，為交通秩序混亂原因之一
    ，民眾如能利用適當管道檢舉交通違規，除可彌補警力之不
    足外，亦將產生極大之嚇阻效果，以達到維護道路交通安全
    之行政目的。準此，社會一般民眾如見有交通違規事件，皆
    可敘明違規事實或檢具相關違規證據資料，向公路主管或警
    察機關檢舉，經查證屬實者，應即舉發之。是以，民眾檢舉
    交通違規，若已提供科學儀器取得之證據資料且經公路主管
    或警察機關查證屬實，自應依法舉發及裁罰。
(二)查前開事實概要欄所述之事實，除後述爭點為原告所否認外
    ，餘為兩造所不爭執，且有新竹縣政府警察局橫山分局110
    年3月9日竹縣橫警交字第1103500153號函、採證光碟、擷取
    照片、原處分書等在卷可稽，堪認為真實。本件爭點在於：
    原告是否有於附表編號1、2所示時地駕駛系爭車輛、而分別
    有道路交通管理處罰條例第42條所定「汽車駕駛人未依規定
    使用方向燈」之違規行為？被告所為系爭二次裁罰是否有違
    比例原則？
(三)經檢視檢舉人提供之影像，系爭車輛於110年1月10日15時22
    分50秒行駛於內側車道(該路段為2線道)，並顯示右側方向
    燈，欲自內側車道變換至外側車道，系爭車輛左側2/3車身
    尚於內側車道，其尚未完成變換車道時即關閉方向燈；15時
    23分23秒，系爭車輛因路口號誌為紅燈，於外側車道停等號
    誌，綠色直行箭頭亮起後，系爭車輛繼續直行，15時23分36
    秒，系爭車輛顯示左側方向燈，欲自外側車道變換至內側車
    道，系爭車輛右側2/3車身尚於外側車道，其尚未完成變換
    車道時即關閉方向燈等情，有連續照片附卷足稽（見本院卷
    第71至79頁）。依上開內容以觀，原告確實有未依規定使用
    方向燈之違規情節，而此部分亦為原告所不爭執（見本院卷
    第17頁，原告行政起訴狀第1頁內容），綜上，原告於上揭
    時、地駕駛系爭車輛，一開始行駛於內側車道，欲自內側車
    道變換至外側車道，尚未完成變換車道時即關閉方向燈。第
    二次係系爭車輛繼欲自外側車道變換至內側車道，尚未完成
    變換車道時即關閉方向燈，上開情節均與舉發通知單所載之
    違規時間地點與影片相符，並無不合，原告二次違規行為之
    事證即屬明確，被告所為如附表編號1、2所示之A、B二次處
    分核無違誤。
(四)原告雖以前情置辯，參諸道交條例第85條之1 第2 項第1 款
    規定：「第7 條之2 之逕行舉發案件有下列情形之一者，得
    連續舉發：一、逕行舉發汽車行車速度超過規定之最高速限
    或低於規定之最低速度或有第33條第1 項、第2 項之情形，
    其違規地點相距6 公里以上、違規時間相隔6 分鐘以上或行
    駛經過一個路口以上。但其違規地點在隧道內者，不在此限
    。」，查本件二次原處分均係在一般道路所為之違規，被告
    並依道交條例第42條規定予以裁處，而道交條例第85條之1
    第2項第1款規定，僅限於違反同條例第33條第1、2項時方得
    援引適用，本件雖經民眾檢舉，惟並不屬該條文所欲禁止連
    續舉發之違規事項，自無從適用。又被告以附表編號1、2所
    示原處分所為之裁罰內容，乃合於違反道路交通管理事件統
    一裁罰基準及處理細則所訂之違反道路交通管理事件統一裁
    罰基準表之裁罰基準，是被告所為本件二次處分之裁罰，核
    無違反比例原則，原處分均係屬合法。 
六、綜上所述，原告駕駛系爭車輛於附表編號1、2所示時、地，
    分別有「未依規定使用方向燈」，被告依違反道交條例第42
    條、違反道路交通管理事件統一裁罰基準及處理細則所訂違
    反道路交通管理事件統一裁罰基準表之規定，分別處罰鍰1,
    200元，核無違誤。原告訴請撤銷原處分，為無理由，應予
    駁回。
七、本件事證已臻明確，兩造其餘攻擊、防禦方法及所提證據，
    經核均與判決結果不生影響，爰不一一論列，併此敘明。
八、本件訴訟費用額確定為第一審裁判費300 元，爰依行政訴訟
    法第98條第1 項規定，由敗訴之原告負擔，爰確定第一審訴
    訟費用額如主文第二項所示。
中　　華　　民　　國　　110 　年　　11　　月　　22　　日
                  行政訴訟庭　法　官　李毓華
以上正本係照原本作成。
如不服本判決，應於判決送達後20日內，向本院提出上訴狀並表
明上訴理由（原判決所違背之法令及其具體內容或依訴訟資料可
認為原判決有違背法令之具體事實），其未載明上訴理由者，應
於提出上訴後20日內向本院補提理由書（上訴狀及上訴理由書均
須按他造人數附繕本，如未按期補提上訴理由書，則逕予駁回上
訴），並應繳納上訴裁判費新臺幣750元。
中　　華　　民　　國　　110 　年　　11　　月　　25　　日
                              書記官  劉文倩   
附表
編號 違規時間（民國） 違規地點 舉發單 裁決書（處分） 1 110年1月10日15時22分 新竹縣○○鄉○○路000號 新竹縣政府警察局110年1月26日竹縣警交字第E00000000號舉發違反道路交通管理事件通知單（A舉發單） 110年3月22日竹監新四字第51-E00000000號違反道路交通管理事件裁決書（A處分） 2 110年1月10日15時23分 新竹縣○○鄉○○路000號 新竹縣政府警察局110年1月26日竹縣警交字第E00000000號舉發違反道路交通管理事件通知單（B舉發單） 110年3月22日竹監新四字第51-E00000000號違反道路交通管理事件裁決書（B處分）